臺灣臺中地方法院刑事判決
110年度智易字第49號
公  訴  人  臺灣臺中地方檢察署檢察官
被      告  陳俊琥


選任辯護人  黃建閔律師（於民國110年11月23日解除委任）
上列被告因詐欺等案件，經檢察官提起公訴（110年度偵字第833
7號），本院判決如下：
    主    文
陳俊琥犯詐欺取財罪，處有期徒刑肆月，如易科罰金，以新臺幣
壹仟元折算壹日。扣案如附表編號一所示之物均沒收；未扣案之
犯罪所得新臺幣參萬參仟捌佰肆拾元沒收，於全部或一部不能沒
收或不宜執行沒收時，追徵其價額。
    犯罪事實
一、陳俊琥明知註冊／審定號00000000、00000000號之商標圖樣
    ，均係商標權人小米科技有限責任公司（下稱小米公司）向
    我國經濟部智慧財產局申請註冊，並經核准在案，取得指定
    使用於行動電源等商品之商標權，仍在商標權專用期間內而
    受我國商標法保護，非經商標權人同意或授權，不得於同一
    或類似商品使用相同或近似之商標圖樣，更不得販賣侵害上
    開商標圖樣之商品。且明知其於不詳時、地，以不詳方式取
    得如附表編號1之外表標示小米商標之行動電源，係仿冒小
    米公司上開商標之商品，竟基於販賣侵害商標權商品及意圖
    為自己不法之所有而詐欺取財之犯意，於民國109年4月間起
    ，將前開行動電源放置於其向紀富騰租用之位於臺中市○區○
    ○路000號之第18號選物販賣機內，並在該選物販賣機外張貼
    「小米正品」，及內容記載：「保證取物」、「電話：0000
    000000」等字樣之字條，供不特定人選購。嗣陳富源、李念
    學於109年4月至5月間，分別前往該第18號選物販賣機，因
    而陷於錯誤，誤認其內之外表標示小米商標之行動電源均為
    正品，乃分別投幣操作該機檯，陳富源以新臺幣（下同）3
    萬3440元代價，夾取外表標示小米商標之行動電源38個；李
    念學則以400元代價，夾取外表標示小米商標之行動電源1個
    。後因陳富源、李念學察覺有異，分別提供其等自第18號選
    物販賣機購得之附表編號1之行動電源38個、1個予警方，經
    警方送鑑定後，發覺是仿品而查悉上情。
二、案經陳富源及李念學訴由內政部警政署保安警察第二總隊移
    送臺灣臺中地方檢察署檢察官偵查起訴。
    理    由
壹、證據能力部分：
一、按被告以外之人於審判外之陳述，雖不符刑事訴訟法第159
    條之1 至第159 條之4 之規定，而經當事人於審判程序同意
    作為證據，法院審酌該言詞陳述或書面陳述作成時之情況，
    認為適當者，亦得為證據；又當事人、代理人或辯護人於法
    院調查證據時，知有第159 條第1 項不得為證據之情形，而
    未於言詞辯論終結前聲明異議者，視為有前項之同意，刑事
    訴訟法第159 條之5 定有明文。經查，本判決以下所引用被
    告陳俊琥以外之人於審判外之言詞或書面陳述，對被告而言
    ，性質上均屬傳聞證據，惟被告已知悉有刑事訴訟法第159
    條第1 項之情形，並同意該等證據有證據能力（本院卷第46
    頁），本院審酌上開證據作成時之情況，尚無違法取證或不
    當之情形，復與本案之待證事實間具有相當之關聯性，以之
    作為證據應屬適當，揆諸上開規定，應認有證據能力。
二、傳聞法則乃對於被告以外之人於審判外之言詞或書面陳述而
    為之規範。本判決以下引用之非供述證據，無刑事訴訟法第
    159 條第1 項規定傳聞法則之適用，因與本案待證事實具有
    關聯性，且無證據證明係公務員違法取得之物，依法自得作
    為證據。
三、至被告雖辯稱其不同意告訴人陳富源提供之照片可作為證據
    云云（本院卷第52頁），惟該等照片均係屬於以拍照之機械
    方式所為紀錄，而係以物之方式客觀呈現原本資料之狀態，
    性質上應屬非供述證據之證物，為物證，並非供述證據，無
    傳聞法則之適用，卷內亦無證據可證上開照片係遭人偽造或
    以其他方式違法取得，復經本院於審理中提示並告以要旨而
    為調查，自應認具有證據能力。
貳、實體部分：
一、認定犯罪事實所憑證據及理由： 
    訊據被告固坦承確有於109年4月至7月間向證人紀富騰承租
    位於臺中市○區○○路000號之第18號選物販賣機檯，於該機檯
    內擺放物品供不特定人投幣夾取，且門號0000000000號為其
    申請及使用，其有以前開門號傳送內容：「您好，51特區聯
    盟英才店，物品已放置物箱第一格，密碼8877，在麻煩您至
    店內領取，謝謝」之訊息予告訴人陳富源等情，惟矢口否認
    有何販賣仿冒商標商品及詐欺取財犯行，辯稱：告訴人陳富
    源、李念學購得之附表編號1之行動電源不是我擺設在第18
    號選物販賣機內給消費者夾取的云云。然查：
  ㈠被告於109年4月至7月間向證人紀富騰承租位於上址之第18號
    選物販賣機檯，於該機檯內擺放物品供不特定人投幣夾取，
    且門號0000000000號為其申請及使用，其有以前開門號傳送
    內容：「您好，51特區聯盟英才店，物品已放置物箱第一格
    ，密碼8877，在麻煩您至店內領取，謝謝」之訊息予告訴人
    陳富源等情，業據被告於警詢、偵訊、本院準備程序坦認不
    諱，核與證人陳富源於警詢及本院審理之證述、證人紀富騰
    於警詢、偵查及本院審理證述情節相符（警卷第19-27、41-
    43頁、偵卷第27-28頁、本院卷第81-89、125-127頁），並
    有通聯調閱查詢單、現場照片、簡訊翻拍照片等件（警卷第
    129、146頁、偵卷第21頁）附卷可稽，此部分事實堪以認定
    。
  ㈡又註冊／審定號00000000、00000000號之商標圖樣，係商標權
    人即小米公司向經濟部智慧財產局申請註冊登記取得商標權
    ，指定使用於行動電源等商品，仍在商標權專用期間內而受
    我國商標法保護，而附表編號1所示由告訴人陳富源提出之
    行動電源38個，經警送鑑定後，確認為仿冒品；附表編號1
    所示由告訴人李念學提出之行動電源1個，與前開送鑑定確
    認為仿品之行動電源為相同之物，有臺灣小米通訊有限公司
    臺北服務分公司出具之鑑定暨侵權市值估價證明書、偽冒商
    標案件驗證人員委任書、鑑定報告書、小米官方及非官方產
    品相片、經濟部智慧財產局商標資料檢索服務、告訴人2人
    提供之行動電源照片等件在卷可稽（警卷第67-93、113、14
    1頁），是此部分事實亦堪認定。
  ㈢被告固以前詞置辯，惟查：
  ⒈告訴人陳富源、李念學分別於109年4月至5月間，前往上址，
    見該第18號選物販賣機張貼有「小米正品」，及內容記載「
    保證取物」、「電話：0000000000」等字樣之字條，因而陷
    於錯誤，誤認該選物販賣機內之標示小米商標之行動電源均
    為正品，而投幣夾取；陳富源嗣後提出38個行動電源、李念
    學則提出1個行動電源供警方扣案送鑑定。又告訴人陳富源
    曾因投幣至6個保證夾取，但實際上只有夾到2個行動電源，
    而撥打門號0000000000號與被告聯繫，要求被告補給其4個
    行動電源，經被告以傳送訊息方式回以：「您好，51特區聯
    盟英才店，物品已放置物箱第一格，密碼8877，在麻煩您至
    店內領取，謝謝」等情，業據告訴人陳富源於警詢證述：我
    大約在109年4月3日4點開始到109年5月20日之間，於臺中市
    ○區○○路000號娃娃機店內的第18號機臺前夾取小米行動電源
    ，後來我大約在109年4月20日左右有打電話0000000000給被
    告，告知他說我在109年4月3日有投幣至6個保證夾取，但實
    際上只有夾到2個小米行動電源，要求被告要補給我4個小米
    行動電源，被告在電話上告訴我說，他會補給我4個行動電
    源，後來在109年4月30日我收到被告傳給我的簡訊，內容說
    ：「您好，51特區聯盟英才店，物品已放置物箱的第1格，
    密碼8877在麻煩您至店內領取，謝謝」，我收到簡訊之後就
    過去51特區聯盟英才店的置物箱內拿取4個小米行動電源。
    我在109年5月18日將我夾到的小米行動電源其中1檯的防偽
    條碼刮開來看裡面是一些數字，我就認為是仿冒的情況，於
    是我在109年5月26日20時51分撥打被告的電話0000000000告
    訴他說，你的小米行動電源有問題，我跟他說你在娃娃機檯
    玻璃上寫「小米正品有防偽標貼，用過的人都說滿意跟讚」
    等語；於本院審理具結證述：18號夾娃娃機檯的玻璃面板上
    面，寫「小米正品，用過都說好用，有防偽標」，我就信以
    為真，以為它是真的小米。我曾經跟被告聯絡過，我打電話
    告訴他這個小米有點怪怪的，他就一直否認，我說：「可是
    你上面有寫說『小米正品，有防偽標，用過都說好用』」，然
    後我之前有一次打，機檯故障沒出貨，被告有放4個在置物
    櫃讓我拿。偵查卷第21頁之簡訊擷圖就是被告傳訊息給我，
    叫我去領4個小米行動電源，我有報警提供38個行動電源給
    員警，這38個行動電源都是在英才路 266 號夾娃娃機店第1
    8號機檯夾到的。警卷第47頁照片所示「0000-000000」的電
    話，就是偵卷第21頁簡訊照片，我就是依據這個電話跟被告
    聯絡，被告才傳簡訊給我的。警卷第49至51頁小米行動電源
    照片就是我在這機檯夾到的行動電源情況等語（警卷第19、
    21、29頁、本院卷第83-86頁），及告訴人李念學於警詢證
    述：我約於109年4月份的時候，在臺中市○區○○路000號娃娃
    機店（店名：51區）内的第18號機檯前大約花費400元夾取
    小米行動電源1件，我發現該行動電源無法充電及放電而發
    現該商品為仿冒品。該第18號機檯擺設小米行動電源供客人
    夾取時，有於機臺外面的玻璃上寫「小米正品」的字樣等語
    ；於偵查證述：我夾的時候18號機檯裡面是放小米行電動源
    ，玻璃上寫是正品等語；於本院審理證稱：我有去過臺中市
    ○區○○路000號51區夾娃娃機店消費過，大約是108年到110年
    年初。我有在夾娃娃機店夾過小米行動電源，機檯玻璃上有
    寫「小米」，我夾取的機檯上面有如警卷第47頁照片所示之
    保證取物的說明。我夾到的行動電源背後貼有如警卷第51頁
    照片所示的螢光綠塑膠架子，我印象中我只有夾一個，我發
    覺它是不能用，不能充電也不能放電。我的住家離我夾小米
    行動電源的選物販賣機店的地址不到200 公尺，在超商旁邊
    ，有時我去買東西有找零錢，就會順便去夾等語（警卷第33
    、35頁、偵卷第27頁、本院卷第122、124頁）甚詳，並有告
    訴人陳富源提出之機檯及其購得之附表編號1之行動電源38
    個照片、告訴人李念學購得之附表編號1之行動電源1個照片
    、現場照片、簡訊翻拍照片等件（警卷第47-51、128、113
    、141、146頁）在卷可稽，復有扣案附表編號1之行動電源
    可資佐證。
  ⒉又告訴人陳富源及李念學彼此間原不相識，係因居住在臺中
    市○○路000號附近，同在該處把玩機檯偶遇，相互交換夾取
    物品之技術性及產品問題而認識，業據告訴人李念學於本院
    審理時證述甚詳（本院卷第124、125頁，告訴人陳富源、李
    念學之住址詳卷，不於本判決中揭示）；再參以被告亦供稱
    其不認識告訴人陳富源乙節，有被告之警詢筆錄在卷（警卷
    第11頁），足徵告訴人陳富源及李念學僅係居住在附近，在
    被告所擺設之機檯夾取物品而遭騙，並非提出仿冒小米行動
    電源，而藉端誣指被告；況告訴人陳富源及李念學自警詢、
    偵訊及本院審理階段，均未曾提出任何損害賠償之請求，益
    徵告訴人陳富源及李念學前揭指訴之動機，應係單純受騙而
    報警。
  ⒊從告訴人陳富源提出之其購得附表編號1之行動電源之選物販
    賣機照片（警卷第49、51頁）可知，其中警卷第49頁之照片
    左上方、警卷第51頁照片上方之反光面均有顯示機檯上貼有
    與警卷第47頁照片所示之記載「保證取物」等字樣之字條；
    且該機檯內擺放之標示小米商標之行動電源，與本案告訴人
    陳富源提出予警方扣押之附表編號1之行動電源，係以棕色
    厚紙板包裝盒包裝、背面貼有螢光綠或透明色腳架之外觀、
    形式均相符，此有告訴人2人所提之購得行動電源照片、本
    院審理時當庭勘驗扣案物並拍攝之照片、告訴人李念學於本
    院審理提出之其購得之行動電源1個所附之螢光綠腳架拍攝
    照片（警卷第113、141頁、本院卷第143-149頁）在卷可稽
    。足證，附表編號1之行動電源均係告訴人陳富源、李念學
    自被告經營之第18號選物販賣機所購得，堪以認定。被告前
    開所辯，顯屬卸責之詞，不足採信。
  ⒋至告訴人陳富源於警詢及本院審理時固然指稱：共約投幣20
    萬元夾取約170個行動電源等語（警卷第19頁、本院卷第82
    頁）。然查，告訴人陳富源本案僅提出附表編號1之38個行
    動電源供警方送鑑定，其餘之132個行動電源（計算式：170
    個－38個＝132個）告訴人陳富源並未提出，本院尚無從依據
    卷內事證認定該等未提出之138個行動電源是否與本案附表
    編號1所示之行動電源為相同之物，是依現存事證，本院認
    告訴人陳富源本案夾取之仿冒小米公司商標之行動電源為附
    表編號1所示之38個。參以告訴人陳富源於本院審理證述：
    本案被告設定之保證夾取金額為880元等語（本院卷第87頁
    ），從而，告訴人陳富源本案受騙金額為3萬3440元（計算
    式：880元×38個行動電源＝3萬3440元），併此說明。
  ㈣綜上所述，本案事證明確，被告上開犯行堪以認定，應依法
    論科。
二、論罪科刑：
  ㈠按商標法關於侵害他人商標專用權之處罰，並非當然包括不
    法得利之意義在內，被告雖為欺騙其他之人而侵害他人商標
    專用權，然其行為若未具備不法所有意圖之要件時，既非可
    繩以刑法詐欺之罪，仍僅能依商標法中有關之規定處罰，則
    其於侵害商標專用權外，若有詐欺之行為者，當應另成立詐
    欺罪（最高法院80年度台上字第834號判決意旨參照）。本
    案被告明知附表編號1之行動電源均係仿冒品，竟在其經營
    之第18號選物販賣機檯張貼小米正品字樣之字條，致告訴人
    2人陷於錯誤而投幣夾取，被告所為自應該當詐欺取財罪。
    故核被告所為，係犯違反商標法第97條之非法販賣侵害商標
    權之商品罪及刑法第339條第1項之詐欺取財罪。被告意圖販
    賣而陳列、持有仿冒商標商品之低度行為，為販賣之高度行
    為所吸收，均不另論罪。再被告於109年4月至5月間，在同
    一地點擺設同一機檯，先後詐騙告訴人陳富源投幣共3萬344
    0元，夾取共38個行動電源，係基於單一犯意而為，應論以
    接續犯之一罪。又被告以一販賣行為同時觸犯上開二罪名，
    且詐欺告訴人陳富源、李念學2人，為想像競合犯，應依刑
    法第55條前段之規定，從一重之詐欺取財罪論處。  
  ㈡爰審酌商標具有辨識商品來源之功用，權利人通常須經過相
    當時間並投入大量資金於商品行銷及品質改良，方得使該商
    標具有代表一定品質之效果，被告明知所販賣者係仿冒商標
    商品，竟以來歷不明之行動電源混充為小米公司上開商標之
    行動電源，而販賣品質低劣之仿冒品，對商標權人之潛在市
    場利益權益侵害非小，有礙公平交易秩序，並破壞我國致力
    於智慧財產權保護之國際聲譽，行為實屬不該。再考量被告
    所販賣仿冒商標商品之數量、金額，以出售仿冒商品方式詐
    財之手段、犯罪所生之損害等犯罪情節。兼衡被告犯罪後否
    認犯行，迄今尚未與告訴人陳富源、李念學和解等犯罪後態
    度，併參酌被告之素行、被告自陳之學歷、經歷等一切情狀
    ，量處如主文所示之刑，並諭知易科罰金之折算標準。
三、沒收：
  ㈠扣案如附表編號1所示侵害商標權之物品，業經鑑定為仿品，
    應依商標法第98條之規定，不問屬於犯罪行為人與否，均宣
    告沒收之。
  ㈡按犯罪所得，屬於犯罪行為人者，沒收之；沒收，於全部或
    一部不能沒收或不宜執行沒收時，追徵其價額，刑法第38條
    之1 第1 項前段、第3 項定有明文。經查，本案被告販賣仿
    冒商標商品之犯罪所得為3萬3840元（計算式：3萬3440元＋4
    00元＝3萬3840元），屬被告之犯罪所得，雖未扣案，仍應依
    刑法第38條之1 第1 項前段、第3 項規定諭知沒收，於全部
    或一部不能沒收或不宜執行沒收時，追徵其價額。
參、不另為無罪諭知：
一、公訴意旨另以：被告陳俊琥明知「Bluetooth藍芽」之商標
    圖樣，係美商藍芽SIG公司向我國智慧財產局申請註冊登記
    ，取得商標專用權之註冊商標，指定使用於行動電源、電源
    供應器、充電線傳輸或重製裝置、電腦、電腦程式等及其他
    應屬本類之一切商品上，迄今仍在商標專用期間內，又該商
    標專用權人所生產之耳機等商品，在國內外行銷多年，品質
    著有信譽，廣為業界及一般消費大眾所共知。警方於109年1
    0月6日15時1分許，持搜索票前往被告位於臺中市○○區○○○路
    00巷00號住處搜索，查獲被告意圖販賣而持有之仿冒藍芽商
    標之喇叭50件。因認被告涉犯商標法第97條之意圖販賣持有
    仿冒商品罪嫌等語。
二、惟按明知他人所為之商標法第95條、第96條商品而販賣，或
    意圖販賣而持有、陳列、輸出或輸入者，處1年以下有期徒
    刑、拘役或科或併科新臺幣5萬元以下罰金；透過電子媒體
    或網路方式為之者，亦同。為商標法第97條所明定。準此，
    行為人就其所意圖販賣而持有侵害他人商標之商品，在主觀
    上須「明知」（直接故意），始能構成犯罪。
三、查，扣案如附表編號2之藍芽喇叭50件係被告向不詳人士購
    買而持有之，經警方於109年10月6日搜索扣得，並送鑑定後
    認定為仿冒品等情，業據被告於警詢、偵查及本院準備程序
    、審理中坦承不諱，並有內政部警政署保安警察第二總隊刑
    事警察大隊偵二隊搜索扣押筆錄、扣押物品目錄表、理律法
    律事務所函文及檢附之經濟部智慧財產局商標資料檢索服務
    、鑑定報告及中文翻譯、查扣商品照片、查扣物品估價表、
    檢視書、智慧財產局商標檢索服務異議審定書查詢結果明細
    等件（警卷第55-61頁、偵卷第35-79頁）在卷可稽。然上開
    事證，僅足證明被告持有仿冒商標商品之行為，惟尚無法據
    此逕認被告有意圖販賣而持有仿冒商標商品之故意。
四、被告於警詢稱：警方查扣的藍芽喇叭是剛到貨的東西，我還
    沒拆箱，是由警方拆箱，這個貨品是在我不知情的情況下，
    向網路廠商購買，並不知道那個藍芽商標是有侵權，因個人
    的學歷不足，無法辨識此商標，本人無意願行買賣的行為，
    因為剛到貨我都還沒檢查商品，再者我也是受害者，因為網
    路廠商沒有告知我這個商標有侵權等語；於偵查中稱：109
    年10月6日15時許警方至我臺中市○○區○○○路00巷00號搜索查
    扣藍芽商標商品50件我不知道是否為正品，貨到就被警方拆
    了，貨我是在網路上line群組買的，貨是台灣北部寄下來的
    等語；於本院準備程序時供稱：藍芽喇叭是我購買的，但是
    由保智大隊拆開的，我不知道裡面的東西違法，若我有拆封
    ，就知道裡面有問題，那整個紙箱我都沒有打開，我是在網
    路買的，上面的圖文並沒有明確標示等語（警卷第7頁、偵
    卷第26頁、本院卷第45頁）。而扣案如附表編號2之物，係
    員警於接獲告訴人陳富源報案後，經將附表編號1之物送鑑
    定後，確認係仿冒品，向本院聲請搜索票，而於109年10月6
    日15時許至被告住處扣得，有偵查報告書、搜索票、搜索扣
    押筆錄、扣押物品目錄表、搜索現場照片等件（警卷第53-6
    1、100-104、149頁）在卷可稽。又從搜索現場照片（警卷
    第149頁）可知，警方扣得之附表編號2藍芽喇叭50件，係置
    放於棕色大紙箱內，且該喇叭均未經拆封等情。足見，附表
    編號2之物於警方到場搜索前，均未經被告拆封，又卷內復
    查無證據足資證明被告主觀上明知尚未拆封之附表編號2之
    物為仿品，且意圖販賣而持有，本院自無從認定被告有意圖
    販賣而持有如附表編號2之仿冒商標商品之主觀犯意。
五、綜上所述，公訴人所指出之證明方法，尚無從證明被告有何
    意圖販賣而持有仿冒商標商品罪嫌，此部分原應諭知無罪之
    判決，惟公訴人既認此部分與前揭論罪科刑之詐欺罪間，具
    有想像競合犯之裁判上一罪之關係，爰不另為無罪之諭知，
    附此敘明。
據上論斷，應依刑事訴訟法第299條第1項前段，商標法第97條、
第98條，刑法第11條、第339條第1項、第55條前段、第41條第1
項前段、第38條之1第1項前段、第3項，刑法施行法第1條之1第1
項，判決如主文。
本案經檢察官黃秋婷提起公訴，檢察官郭逵到庭執行職務。
中　　華　　民　　國　　111 　年　　7 　　月　　13　　日
                  刑事第六庭 審判長法  官 柯志民
                                   法  官 戰諭威
                                   法  官 蔡逸蓉 
以上正本證明與原本無異。
如不服本判決應於收受送達後20日內向本院提出上訴書狀，並應
敘述具體理由；其未敘述上訴之理由者，應於上訴期間屆滿後20
日內向本院補提理由書（均須按他造當事人之人數附繕本）「切
勿逕送上級法院」。
告訴人或被害人如不服判決，應備理由具狀向檢察官請求上訴，
上訴期間之計算，以檢察官收受判決正本之日起算。
                                  書記官  葉俊宏 
中　　華　　民　　國　　111 　年　　7 　　月　　13　　日

附錄論罪科刑法條
商標法第97條 
明知他人所為之前二條商品而販賣，或意圖販賣而持有、陳列、
輸出或輸入者，處一年以下有期徒刑、拘役或科或併科新臺幣五
萬元以下罰金；透過電子媒體或網路方式為之者，亦同。
刑法第339條第1項
意圖為自己或第三人不法之所有，以詐術使人將本人或第三人之
物交付者，處五年以下有期徒刑、拘役或科或併科五十萬元以下
罰金。以前項方法得財產上不法之利益或使第三人得之者，亦同
。
附表
編號 扣案物品名稱及數量 沒收與否及依據 1 標示小米商標之行動電源38個（告訴人陳富源提出） 依商標法第98條規定均沒收  標示小米商標之行動電源1個（告訴人李念學提出）  2 標示藍芽商標之喇叭50件 不予沒收